臺灣臺南地方法院刑事判決　　　　　　　96年度交訴字第13號
公　訴　人　臺灣臺南地方法院檢察署檢察官
被　　　告　甲○○
上列被告因公共危險等案件，經檢察官提起公訴（95年度營偵字
第1595號），被告於準備程序進行中就被訴事實為有罪之陳述，
經本院合議庭裁定由受命法官獨任進行簡式審判程序後，判決如
下：
    主  文
甲○○因過失傷害人，處拘役肆拾日，如易科罰金，以新台幣壹
仟元折算壹日；又駕駛動力交通工具肇事，致人傷而逃逸，處有
期徒刑陸月，如易科罰金，以新台幣壹仟元折算壹日。
    事  實
一、甲○○於民國九十五年十月三十一日晚上十時五十分許，駕
    駛車牌號碼五Ｋ－六三四一號自小客車，沿臺南縣一七二線
    公路內側快車道由東往西方向行駛，行經臺南縣後壁鄉福安
    村一０二之三０號前，本應注意車前狀況並隨時採取必要之
    安全措施，及應注意行車速度，依標誌或標線之規定，不得
    超速行駛，而依當時情形，天候晴天，夜間有照明，路面乾
    燥、無缺陷或障礙物，視距良好，非有不能注意之情形，竟
    疏未注意車前狀況，且逾該路段時速五十公里之速限，以時
    速六十公里之車速前行，適有同向在前由乙○○未載安全帽
    騎乘之車牌號碼ＨＰ九－四六五號機車，亦疏未注意未顯示
    方向燈，且轉彎車未讓直行車先行，即行左轉欲穿越該路段
    分向限制線，甲○○見狀煞閃不及，所駕駛之自小客車車頭
    左側保險桿撞及乙○○所騎乘之機車左後側車身，造成乙○
    ○人車倒地，並往左前方滑行二十七點六公尺，致乙○○受
    有頭部外傷併腦震盪、左側頭皮撕裂傷、顏面及四肢多處擦
    傷等傷害。甲○○肇事後，明知汽車駕駛人，如肇事致人受
    傷或死亡，應即採取救護或其他必要措施，不得逃逸，詎其
    未停車察看及對乙○○施以救助，亦未報警處理，逕自駕車
    逃逸。嗣為警循線調閱路口監視器而查獲。
二、案經乙○○訴由臺南縣警察局白河分局報告臺灣臺南地方法
    院檢察署檢察官偵查起訴。
     理   由
一、上揭事實，業據被告甲○○於警詢、偵查及本院審理時坦承
    不諱，核與告訴人乙○○指訴情節大致相符，復有道路交通
    事故現場圖、道路交通事故調查報告表（一）（二）及奇美
    醫院柳營分院診斷證明書各一紙、路口監視錄影光碟片一片
    、翻拍照片一紙及現場照片十八幀附卷可參。再按行車速度
    ，依速限標誌或標線規定；汽車行駛時，駕駛人應注意車前
    狀況，並隨時採取必要之安全措施，道路交通安全規則第九
    十三條第一項、第九十四條第三項前段分別定有明文，被告
    駕車自應注意上述道路交通安全之規定。又依卷附之交通事
    故調查報告表所載，本件肇事之時、地之天候、路況、視距
    皆良好，則肇事彼時，被告並無不能注意之情事，竟疏未注
    意及此，駕駛車輛超速行駛且未注意車前狀況，不慎擦撞告
    訴人致其受有頭部外傷併腦震盪、左側頭皮撕裂傷、顏面及
    四肢多處擦傷等傷害，其顯有應注意能注意而不注意之過失
    責任，且被告肇事與告訴人之受傷結果間，復具有相當因果
    關係。另按刑法第一百八十五條之四之駕駛動力交通工具，
    肇事致人死傷逃逸罪成立，祇以行為人有駕駛動力交通工具
    肇事，致人死傷而逃逸之事實為已足，至行為人對於肇事行
    為有否過失，則非所問（最高法院八十九年度台上字第六二
    七０、六五一四號、九十二年度台上字第五七四七、六五四
    一號判決參照），又按該罪所保護之法益非僅為個人之生命
    、身體安全，尚為促使駕駛人於肇事後能對被害人即時救護
    ，以減少死傷，側重社會公共安全之維護（最高法院九十三
    年度台上字第五五八五號判決參照）。從而，駕駛動力交通
    工具肇事致人死傷，縱無肇事責任，苟已逃逸，亦應課以肇
    事逃逸之責，況本件核其卷內車損照片及道路交通事故現場
    圖、道路交通事故調查報告表（一）（二），足認被告有超
    速及未注意車前狀況之過失肇事責任，自應負肇事逃逸罪責
    。綜上，被告自白核與事實相符，事證明確，其犯行應足認
    定。
二、核被告所為，係犯刑法第二百八十四條第一項前段過失傷害
    罪及第一百八十五條之四之駕駛動力交通工具肇事，致人傷
    而逃逸罪。又被告所犯上開二罪，犯意各別、行為互殊，應
    予分論併罰。爰審酌本件交通事故係因被告過失所致，造成
    被害人受傷，肇事後復未協助救護、旋即逃逸，罔顧他人生
    命、身體，尚未與告訴人達成民事和解賠償其損害及其犯罪
    後態度，惟告訴人騎乘機車未載安全帽，且本件車禍因其未
    顯示方向燈，轉彎車未讓直行車先行，即行左轉欲穿越上揭
    路段分向限制線係主要肇事原因等一切情狀，爰量處如主文
    所示之刑，併諭知易科罰金之折算標準，以示懲儆。
據上論斷，應依刑事訴訟法第二百九十九條第一項前段、第二百
七十三條之一第一項，刑法第一百八十五條之四、第二百八十四
條第一項前段、第四十一條第一項前段，刑法施行法第一條之一
判決如主文。
本案經檢察官丙○○到庭執行職務
中　　華　　民　　國　　96　　年　　5　　月　　15　　日
　　　　　　　　      交通法庭  法　官　鍾邦久
以上正本證明與原本無異。
如不服本判決，應於判決送達後10日內，向本院提出上訴狀（應
附繕本），上訴於臺灣高等法院臺南分院。
　　　　　　　　　　　　　　　　書記官　陳慧玲
中　　華　　民　　國　　96　　年　　5　　月　　15　　日
附錄本件論罪科刑依據之法條：
中華民國刑法第284條第1項（過失傷害罪）
因過失傷害人者，處 6 月以下有期徒刑、拘役或 5 百元以下罰
金，致重傷者，處1年以下有期徒刑、拘役或5百元以下罰金。
中華民國刑法第185條之4（肇事遺棄罪）
駕駛動力交通工具肇事，致人死傷而逃逸者，處 6 月以上 5 年
以下有期徒刑。
